臺灣高等法院民事判決
109年度國再字第11號
再審原告    陳楷楨  
再審被告    新北市政府教育局

法定代理人  張明文  
再審被告    新北市新莊區裕民國民小學

法定代理人  黃榮泰  
再審被告    馬曉蓁  
            李宗翰  

上列當事人間請求國家賠償再審之訴事件，再審原告對於中華民
國109年9月29日本院109年度上國字第23號確定判決提起再審之
訴，本院不經言詞辯論，判決如下：
    主      文
再審之訴駁回。
再審訴訟費用由再審原告負擔。
    事實及理由
一、再審原告主張：伊與被上訴人新北市政府教育局、新北市新
    莊區裕民國民小學（下簡稱裕民國小）、馬曉蓁、李宗翰（
    下合稱再審被告，單指其一，逕稱其名）間請求國家賠償事
    件，經本院109年度上國字第23號確定判決（下稱原確定判
    決），維持前訴訟程序之一審判決即臺灣新北地方法院（下
    稱新北地院）109年度國字第8號判決，駁回伊請求再審被告
    及同案被告新北市政府連帶給付伊新臺幣（下同）2,35萬2,
    945元本息，併駁回伊於二審追加渠等再給付50萬元及法定
    遲延利息之訴。惟再審被告於另案即新北地院103年度國字
    第17號事件（下稱系爭另案）行使答辯權利未為真實之陳述
    ，使公務員即該事件法官登錄不實，藉訴訟程序遂行不法侵
    害行為，伊於民國108年3月4日向裕民國小、新北市政府教
    育局申請調查系爭另案是否有違反教師聘約等情事，然裕民
    國小、新北市政府教育局卻無作為，亦無提出行政處分書予
    伊確認，目前於臺北高等行政法院109年度訴字第697號審判
    中（下稱系爭行政訴訟），若系爭行政訴訟判決伊勝訴，伊
    即可依民事訴訟法第496條第1項第11款對原確定判決聲請再
    審，並聲明：㈠原確定判決廢棄。㈡再審被告應給付伊285萬2
    ,945元，及自102年4月11日起至清償日止，按年息5%計算之
    利息。㈢願供擔保，請准宣告假執行等語。
二、本件未行言詞辯論，再審被告並未為何聲明及陳述。
三、按民事訴訟法第496條第1項第11款為判決基礎之民事、刑事
    、行政訴訟判決及其他裁判或行政處分依其後之確定裁判或
    行政處分已變更，必須變更前之裁判或行政處分，經前訴訟
    援為判決基礎，始有本款規定之適用。如確定判決非以變更
    前之裁判或行政處分為其裁判基礎，而係法院自行調查證據
    審判之結果，自無民事訴訟法第496條第1項第11款規定之適
    用(最高法院63年台上字第2313號民事判例意旨參照）。經
    查：
　㈠原確定判決駁回再審原告請求再審被告及新北市政府連帶給
    付其285萬2,945元本息之訴，係以：再審原告並未證明其確
    有如原確定判決附表一、二、三所示損害，及該損害與再審
    被告之行為間有何因果關係，且觀諸各該損害均非再審原告
    既存利益減少之積極損害，復無事證足認倘再審原告得以閱
    覽相關資料，即可依已定之計劃或其他特別情事，取得該預
    期之利益，且該利益具有客觀之確定性，並有取得之希望或
    可能。又再審被告於系爭另案訴訟期間否認違失，抗辯再審
    原告無實質損害、請求權已逾時效且經行政訴訟確認無理由
    裁定駁回等語，核屬訴訟權之正當行使，自無不法性可言。
    再審原告指稱該抗辯行為構成侵權行為，亦非可取等理由，
    為其論據，有原確定判決可考（見本院卷第17、18頁），並
    未以其他民事、刑事、行政訴訟判決及其他裁判或行政處分
    為判決基礎，而係法院自行調查證據審判之結果，揆諸前揭
    說明，再審原告依民事訴訟法第496條第1項第11款規定提起
    本件再審之訴，顯屬無據。
　㈡本件縱認原確定判決有以再審原告所主張之行政訴訟或行政
    處分為其判決基礎，然依再審原告主張其提起系爭行政訴訟
    現由臺北高等行政法院審理中等語，顯見亦無民事訴訟法第
    496條第1項第11款所定原為判決基礎之行政訴訟或行政處分
    已變更之事實，再審原告復未舉證證明所提上開行政訴訟業
    經裁判確定並已變更，自不符合民事訴訟法第496條第1項第
    11款之規定，仍難謂原確定判決有民事訴訟法第496條第1項
    第11款之再審事由。
四、末按再審之訴顯無再審理由者，得不經言詞辯論，以判決駁
    回之，民事訴訟法第502 條第2 項定有明文。所謂再審之訴
    顯無再審理由，係依再審原告所主張之再審事由，不經調查
    即可認定，在法律上顯無理由而不能獲得勝訴之判決者而言
    。承前所述，依再審原告主張之再審事由，不經調查即可認
    定顯與民事訴訟法第496 條第1 項第11款規定之要件不符。
    從而，再審原告提起本件再審之訴，顯無再審理由，爰不經
    言詞辯論，逕以判決駁回之。
五、據上論結，本件再審之訴顯無理由，爰判決如主文。
中　　華　　民　　國　　109 　年　　11　　月　　26　　日
                  民事第二十二庭
                      審判長法　官  張靜女
                            法　官  葉珊谷
                            法　官  范明達
正本係照原本作成。
如不服本判決，應於收受送達後20日內向本院提出上訴書狀，其
未表明上訴理由者，應於提出上訴後20日內向本院補提理由書狀
（均須按他造當事人之人數附繕本）上訴時應提出委任律師或具
有律師資格之人之委任狀；委任有律師資格者，另應附具律師資
格證書及釋明委任人與受任人有民事訴訟法第466條之1第1項但
書或第2項（詳附註）所定關係之釋明文書影本。如委任律師提
起上訴者，應一併繳納上訴審裁判費。
中　　華　　民　　國　　109 　年　　11　　月　　26　　日
  　　　　　　　　　　　　　書記官  余姿慧
附註：
民事訴訟法第466條之1（第1項、第2項）：
對於第二審判決上訴，上訴人應委任律師為訴訟代理人。但上訴
人或其法定代理人具有律師資格者，不在此限。
上訴人之配偶、三親等內之血親、二親等內之姻親，或上訴人為
法人、中央或地方機關時，其所屬專任人員具有律師資格並經法
院認為適當者，亦得為第三審訴訟代理人。